臺灣高等法院臺南分院民事裁定　94年度抗字第294號
抗　告　人
即　債務人　亞助企業有限公司
法定代理人　楊朝勝
相　對　人
即　債權人　新豐資產管理股份有限公司
法定代理人　趙開國
上列當事人間因聲請給付借款強制執行事件，抗告人即債務人對
執行法院核定之拍賣底價聲明異議，而對臺灣臺南地方法院於中
華民國94年5月13日所為裁定（92年度執字第40506號），提起抗
告，本院裁定如下：
    主    文
抗告駁回。
抗告程序費用由抗告人負擔。
    理    由
一、本件抗告意旨略以：抗告人前對本件拍賣公告中不動產附表
    所載之「建物部分」執行標的，乃明顯漏未將現場廠區內尚
    有之「二層樓增建」部分建物測量及鑑價在內，而僅有執行
    「一層建物」之部分而已，將造成系爭房地經拍定後，該二
    層樓之增建部分建物並未併予執行在內之不當結果，造成拍
    賣糾紛，而請求原執行法院再囑託相關機關前往就該增建部
    分為測量鑑價，原執行法院已辦理完畢。而原執行法院就增
    建未保存登記建物部分，經測量並鑑價認其價值應為新台幣
    （下同）十七萬八千元，應列為該增建物「第一次拍賣」之
    底價，惟其餘執行標的之價格，卻均為「第二次拍賣」之底
    價，如此將部分之建物以「第一次拍賣」之價格與其他建物
    之「第二次拍賣」之價格，互相混淆便宜行事，而為拍賣，
    顯會有損當事人之權益，實有欠當。因拍賣並無急迫性可言
    ，債權人並無非得即時取償不可；且為強制處分人民之財產
    ，其程序自應儘量嚴謹，不宜便宜行事，始為妥當。為此，
    依法提起抗告，求為廢棄原裁定，准就此次新測量建物與其
    他建物應合併為「第一次拍賣」程序，並另定其拍賣底價，
    始免過於含混籠統等語。
二、按當事人或利害關係人，對於執行法院強制執行之命令，或
    對於執行法官、書記官、執達員實施強制執行之方法，強制
　　執行時應遵守之程序，或其他侵害利益之情事，得於強制執
  　行程序終結前，為聲請或聲明異議；但強制執行不因而停止
    ；【強制執行法】第十二條第一項固定有明文。惟如無上開
    情事，自無容當事人或利害關係人為聲請或聲明異議之餘地
    。查本件原執行法院依執行債權人（即華南商業銀行股份有
    限公司之債權受讓人）〈新豐資產管理股份有限公司〉之聲
    請，對抗告人所有坐落台南縣官田鄉鎮二鎮小段818地
    號土地（所有權全部）及其上門牌台南縣官田鄉○鎮村○○
    ○路39號之215與574（未辦建物所有權第一次登記）建號建
    物（所有權全部）為強制執行，經原執行法院囑託〈財團法
    人中華科技經濟鑑測中心〉｛下稱〈中華鑑測中心〉｝鑑價
    後，參考該鑑測中心所鑑定之價格而核定最低拍賣價格，已
    定期於94年1月13日下午3時30分行第一次拍賣，惟因無人應
    買，執行債權人又未聲明願意承受，乃減價二成再定期於94
    年2月14日下午3時30分行第二次拍賣｛參見原執行法院卷第
    227-228頁〔拍賣不動產筆錄（第一次拍賣）（不成立）〕
    ｝，合於【強制執行法】第九十一條第二項之規定意旨。抗
    告人雖於原執行法院94年1月20日揭示第二次拍賣公告（參
    見原執行法院卷第229頁）後之94年2月2日具狀以：「茲查
    本件拍賣公告中不動產附表所載之『建物部分』執行標的，
    乃明顯漏未將現場廠區內尚有之『二層樓增建』‧‧‧部分
    建物測量及鑑價在內，而僅有執行『一層建物』‧‧‧之部
    分而已，此顯將造成系爭房地經拍定後，該二層樓之增建部
    分建物並未併予執行在內，屆時勢將會損及債務人及不知情
    之拍定人之權益，而造成拍賣糾紛，或甚至會要追究失職人
    員責任，顯有欠當。‧‧‧」等語（參見原執行法院卷第20
    7-209頁），而向原執行法院聲明異議。惟依抗告人附隨該
    狀提出之該所謂「二層樓增建」建物之照片（參見原執行法
    院卷第209頁）所示該建物之情形，與原執行法院囑託〈中
    華鑑測中心〉鑑價而提出之《不動產估價報告書》所附之照
    片（參見原執行法院卷第173頁上幀）及原執行法院最初囑
    託〈莊欽淇建築師事務所〉鑑價而提出之《不動產鑑定報告
    書》所附之照片（參見原執行法院卷第146頁上幀）無異，
    顯見該部分已為原執行法院拍賣之範圍，此觀〈中華鑑測中
    心〉94年3月16日94科執字第0305號函載「‧‧‧債務人表
    示其二樓部份僅有以木板隔開，並無價值無需估入，故本單
    位並未估入。」等語即明（參見原執行法院卷第255頁）。
    又依原執行法院卷附照片（參見原執行法院卷第174頁下幀
    、175頁）所示抗告人所謂之「二層樓增建」部分建物，既
    僅以木板為區隔，復無獨立之出入口，既乏結構上之獨立性
    ，又難認得獨立於系爭215建號建物使用，應僅係215建號主
    建物之附屬物，益足認該部分確為原執行法院第一次拍賣之
    範圍。因此，原執行法院第一次拍賣公告附表就215建號建
    物部分雖未附記包含該未保存登記之附屬物，尚難認該部分
    非在原執行法院該次拍賣之範圍。然因該部分之附屬物既未
    經〈中華鑑測中心〉鑑價，嗣經原執行法院囑請該中心鑑估
    其價格為178,000元，有該中心前開函附之《不動產估價報
    告書》足憑（參見原執行法院卷第257頁），原執行法院即
    將〈中華鑑測中心〉補行鑑估之該部分價格列入215建號建
    物之最低拍賣價格，而另定期於94年5月16日下午3時30分行
    第二次拍賣，顯已顧及抗告人之權益，並無損及抗告人利益
    之情事。又因抗告人所謂之「二層樓增建」部分建物既為系
    爭215建號主建物之附屬物，自無從單獨拍賣，且又為原執
    行法院第一次拍賣之範圍，而【強制執行法】就查封不動產
    之拍賣又嚴謹地規定其程序｛【強制執行法】第91條第2項
    、第92條及第95條規定參照｝，並非執行法院所得任意變更
    ，執行法院亦無權就已未拍定之第一次拍賣再行第一次拍賣
    程序，則抗告人主張應就新測量建物與其他建物合併為「第
    一次拍賣」程序，並另定其拍賣底價云云，尚難認為有據。
    況且，【強制執行法】第91條第2項規定執行法院再行拍賣
    所應酌減之拍賣最低價額，僅係不得逾原拍賣最低價額之百
    分之二十，因此，在上開範圍內，執行法院所核定之拍賣最
    低價額，原屬於執行法院職權裁量之範圍，並非當事人所可
    任意指摘｛〈最高法院〉88年度台抗字第13號民事裁定參照
    ｝。查原執行法院就抗告人爭執之上開部分，既已將其價格
    列入215建號建物之價格，並據以核定該建物之最低拍賣價
    格，並未逾【強制執行法】第91條第2項規定之範圍，則抗
    告人猶以前開事由聲明異議，要難認為有理由。原執行法院
    因以裁定駁回抗告人之異議，核無不合。抗告意旨仍以前詞
    指摘原裁定為不當，而聲明廢棄，為無理由，應予駁回。
三、又【民事訴訟法】第466條第1項所定得上訴第三審之利益額
    數，業經〈司法院〉於91年1月29日以（91）院台廳民一字
    第03075號函提高為150萬元，並定於91年2月8日起實施。查
    本件抗告人爭執系爭215建號建物所謂之「二層樓增建」部
    分之建物，經〈中華鑑測中心〉鑑估之價格為178,000元，
    已如前述，顯未逾150萬元，自屬不得上訴於第三審法院之
    事件，依【民事訴訟法】第484條第1項前段規定，自不得抗
    告於第三審法院，併此敘明。
四、據上論結，本件抗告為無理由，依強制執行法第三十條之一
    ，民事訴訟法第四百九十五條之一第一項、第四百四十九條
    第一項、第九十五條、第七十八條，裁定如主文。
中　　華　　民　　國　　94　　年　　6　　月　　17 　　日
                  民  事  第　五　庭
　                        審判長法官　張　世　展
  　                            法官　王　浦　傑
    　                          法官　蘇　清　恭
上列正本係照原本作成。
本裁定不得再抗告。
中　　華　　民　　國　　94　　年　　6　　月　　17 　　日
                        　法院書記官　魏　芝　雯
